【裁判字號】    90,台上,3489
【裁判日期】    900607
【裁判案由】    殺人
【裁判全文】
最高法院刑事判決                                九十年度台上字第三四八九號
    上  訴  人  甲○○
    選任辯護人  武忠森律師
右上訴人因殺人案件，不服台灣高等法院台中分院中華民國九十年三月三十日第二審
判決（九十年度上訴字第三三○號，起訴案號：台灣彰化地方法院檢察署八十九年度
偵字第七○四一號），提起上訴，本院判決如左：
    主  文
上訴駁回。
    理  由
按刑事訴訟法第三百七十七條規定，上訴於第三審法院，非以判決違背法令為理由不
得為之。是提起第三審上訴，應以原判決違背法令為理由，係屬法定要件。如果上訴
理由狀並未依據卷內訴訟資料，具體指摘原判決不適用何種法則或如何適用不當，或
所指摘原判決違法情事，顯與法律規定得為第三審上訴理由之違法情形，不相符合時
，均應認其上訴為違背法律上之程式，予以駁回。本件上訴人甲○○上訴意旨略稱：
(一)依原判決所載事實，係泰國籍勞工ＰＨＯＯＮＫＨＵＭＭＲ‧ＳＡＴＨＩＳ（以下
簡稱中文譯名沙笛，業經原審判刑確定）一人下手以西瓜刀猛砍被害人江景成，上訴
人並不在場，既無直接實施殺害行為，亦無分擔部分行為，原判決竟論上訴人以殺人
共同正犯，殊嫌率斷。(二)沙笛持以砍殺江景成之西瓜刀，據沙笛供稱是他「平常用來
煮菜用的」、「買來要去砍竹筍的」、「當時並不是要用來殺死江景成所用」，故於
案發一年多前沙笛購買該刀時，縱然上訴人曾經陪同，亦非一年之後沙笛殺害江景成
行為之分擔，顯然不符共同正犯成立之要件。(三)原判決既謂沙笛與江景成驟然照面，
江景成初以為小偷而與沙笛空拳打鬥，沙笛不敵，跌倒於其放置西瓜刀之塑膠箱時，
才心想江景成已目睹其容貌而隨手拿起置塑膠箱上之西瓜刀行兇，是認沙笛個人臨時
起意殺人，卻又認是上訴人與沙笛有殺人之意思聯絡，自相矛盾。(四)上訴人在第一審
審理及檢察官偵查中，均堅決否認犯罪，雖上訴人在警局訊問時曾坦承其因與沙笛相
愛，為與沙笛生活在一起，才教唆沙笛殺害其夫江景成，但那是警員張樹權以「承認
的話，在法律上可以減輕其刑」之利誘方法，誘使上訴人在其預先製作之筆錄上簽名
，原判決竟引用上訴人之該項自白為判決之基礎，自屬違法。(五)上訴人之選任辯護人
請求提訊沙笛與上訴人對質，原審置之不顧，並僅以沙笛片面證詞，即判處上訴人殺
人罪刑，亦有違誤云云。
惟查：(一)、原判決維持第一審論處上訴人以共同殺人罪刑，駁回上訴人在第二審之上
訴，已依卷證資料詳載其所憑之證據及認定之理由。而以上訴人否認犯罪，辯稱：沙
笛可能是跟蹤伊回家才知伊之住處，且係爬窗入內躲藏，伊未與沙笛共同謀議殺害江
景成云云，乃卸責之詞，不可採信，於理由詳加說明及指駁。經核所為論敘，均與卷
內證據資料相符，從形式上觀察，並無認定事實不依證據或有何採證違背經驗法則、
論理法則等違法情形存在。(二)、按以自己共同犯罪之意思，事先同謀，而由其中一部
分實施犯罪之行為者，均為共同正犯。原判決係以沙笛為泰國籍勞工，於民國八十七
年七月二十二日經設在彰化縣員林鎮之南銧企業股份有限公司引進來台工作三年，因
而結識同公司之上訴人，二人日久生情，進而發生性關係，因戀姦情熱，竟共同謀議
殺害上訴人之夫江景成，並領取江景成之保險金後赴泰國共同生活，二人遂協議於八
十九年九月二十五日上午十時許，由沙笛攜帶安全帽一頂及西瓜刀一支，趁江景成上
班及其小孩上學無人在家之際，以上訴人先前提供之鑰匙，開啟大門進入彰化縣員林
鎮○○路○段仁愛巷四弄三號上訴人租處二樓之儲藏櫃躲藏，以便俟機下手，並將安
全帽及西瓜刀置於二樓所躲藏之儲藏櫃房間放置衣物之塑膠箱上，於同年九月二十七
日六時許，上訴人即外出上班，當日七時許，沙笛聽屋內已無聲響而從二樓儲藏櫃之
房間出來欲下樓時，撞見走上樓之江景成，二人因而發生肢體衝突並雙雙倒地，沙笛
且倒在其放置西瓜刀之塑膠箱旁，心想江景成已目睹其容貌，且日後恐難再找機會下
手，遂隨手拿起其放置在塑膠箱上之西瓜刀朝江景成頭部及身體猛砍，直至江景成倒
地不起，沙笛始罷手離開，嗣江景成經送醫後因身體多處砍創傷致出血性休克死亡等
情。是上訴人對沙笛之殺害江景成行為，事先顯與沙笛有共同之犯罪意思聯絡，且提
供其租住處鑰匙供沙笛開啟大門進入躲藏於儲藏櫃俟機殺害江景成，故上訴人於沙笛
持西瓜刀砍殺江景成時，雖未在場參與實施殺害行為，然依上開說明，原判決論上訴
人以本件殺人之共同正犯，並無不合。又原判決以上訴人與沙笛已於八十九年九月二
十五日謀議由沙笛持西瓜刀、安全帽躲藏於上訴人租住處二樓之儲藏櫃，俟機殺害江
景成，而沙笛於同年月二十七日七時許自儲藏櫃出來適撞見江景成，二人發生肢體衝
突，沙笛見時機已至，乃本於原先殺人犯意，持西瓜刀猛砍江景成倒地死亡，應非認
沙笛係臨時起意殺人，故原判決認定事實，亦無矛盾之處。(三)、原判決未以上訴人於
案發前一年多陪同沙笛購買資為本件兇器之西瓜刀，作為上訴人分擔沙笛殺害江景成
犯行之部分行為，並據以論斷上訴人因之成立本案之共同正犯，是上訴意旨謂：上訴
人雖陪同沙笛購買西瓜刀，亦非沙笛殺害江景成行為之分擔，不符共同正犯成立之要
件云云，並非依據卷內資料執為指摘，自非適法。(四)、證人即製作上訴人警訊筆錄之
警員張樹權於一審調查時係到庭結證稱：因查獲沙笛，由沙笛供稱係上訴人指使渠殺
人，才至工廠將上訴人帶回派出所製作筆錄，起先上訴人還否認，直到伊等跟她說沙
笛已承認是她指使並供出犯案經過，上訴人才承認與沙笛發生感情，才決定殺死先生
領了保險金後，與沙笛去泰國一起生活，當天只跟她說，如果你有作的話就承認，承
認的話，在法律上可以減輕其刑，當時是上訴人自己陳述筆錄內容等語（見一審卷第
四十五頁、四十六頁）。而行為人犯罪後之態度，為法院科刑時，應審酌之科刑輕重
標準之一，刑法第五十七條第十款定有明文。又犯後能坦承犯行，為犯罪後態度良好
之一種，證人張樹權於對上訴人製作警訊筆錄時，為規勸其能坦承犯案經過而對上訴
人稱：承認犯行，在法律上可以減輕其刑云云，於法並無違誤，且上訴人該項警訊筆
錄既係本於其己意而陳述，而事實之認定及證據取捨，乃事實審法院之職權，原判決
事實之認定及證據之取捨，又不違背經驗法則與論理法則，已如前述，即不容上訴意
旨任意指為違法而執為上訴第三審之理由。(五)、命共同被告與上訴人對質與否，審理
事實之法院，本有自由裁量之權，均非當事人所得據為提起第三審上訴之適法理由，
上訴意旨以未使上訴人與沙笛對質，執為上訴本院之理由，亦與法律規定得為第三審
上訴理由之違法情形，不相適合。其上訴違背法律上之程式，應予駁回。
據上論結，應依刑事訴訟法第三百九十五條前段，判決如主文。
中      華      民      國     九十     年      六      月      七      日
                              最高法院刑事第十庭
                                  審判長法官  陳  炳  煌
                                        法官  韓  金  秀
                                        法官  吳  信  銘
                                        法官  徐  文  亮
                                        法官  陳  東  誥
      右正本證明與原本無異
                                              書  記  官
中      華      民      國     九十     年      六      月     十二     日


司法院資訊處製作；財團法人民間司法改革基金會備份。
